臺灣桃園地方法院民事簡易判決
111年度壢簡字第252號
原      告  阿薩投資顧問有限公司

法定代理人  梁家源  


訴訟代理人  甘昊文  
            周明嘉  
被      告  王金蓮（即王謝秋妹、王年煥之繼承人）

訴訟代理人  宋英華律師
上列當事人間請求清償債務事件，本院於民國111年4月21日言詞
辯論終結，判決如下：
    主    文
原告之訴駁回。
訴訟費用新臺幣肆仟零捌拾元由原告負擔。
    事實及理由
壹、程序方面
    原告經合法通知，未於言詞辯論期日到場，核無民事訴訟法
    第386 條所列各款情事，爰依被告之聲請，准由其一造辯論
    而為判決。　
貳、實體方面
一、原告主張：訴外人王懷駿即王興杰於民國82年12月17日邀同
    訴外人王謝秋妹、張淑荳為連帶保證人，向訴外人即原債權
    人台灣通用傳動機械股份有限公司(下稱台灣通用公司)借款
    新臺幣(下同)838,268元，並簽訂附條件買賣契約(下稱系爭
    契約)，嗣台灣通用公司將系爭契約之債權讓與訴外人亞洲
    信用管理有限公司(下稱亞洲信用公司)，亞洲信用公司再將
    債權讓與訴外人米蘭資產管理顧問有限公司(下稱米蘭公司)
    ，米蘭公司再將債權讓與原告，系爭契約尚有本金374,493
    元及利息未清償，而連帶保證人王謝秋妹於83年12月12日死
    亡，被告、王年煥、王懷駿為繼承人，且無拋棄繼承之情形
    ，應繼承王謝秋妹之連帶債務，又王年煥亦於104年4月11日
    死亡，被告、王懷駿為繼承人，且無拋棄繼承之情形，應繼
    承王年煥之連帶債務。為此，爰依系爭契約、債權讓與、連
    帶保證及繼承之法律關係，請求被告清償債務等語。並聲明
    ：被告應給付原告374,493元，及自86年12月12日起至清償
    日止，按年息百分之16計算之利息。
二、被告則以：系爭契約並非王懷駿與原債權人台灣通用公司之
    消費借貸契約，實際上係王懷駿於82年12月22日向台灣通用
    公司簽訂附條件買賣契約，約定以838,268元購賣汽車，嗣
    後王懷駿未完全給付價金，尚積欠374,493元價金未給付，
    故原告因受讓所取得系爭契約之債權並非借款債權，而係附
    條件買賣契約之價金債權。又原告取得之附條件買賣契約價
    金請求權，係王懷駿與台灣通用公司買賣汽車所生之商品價
    金，應適用民法第127條之時效規定，系爭契約之請求權已
    罹於時效，被告得依民法第144條規定拒絕給付等語資為抗
    辯，並聲明：原告之訴駁回。　　
三、得心證之理由：
(一)原告主張之事實，除系爭契約是否為消費借貸契約及原告請
    求被告給付374,493元有無理由外，業據其提出本票影本、
    附條件買賣契約書、債權讓與證明書、王謝秋妹繼承系統表
    、本院家事庭函文、被告戶籍謄本、本院家事事件公告查詢
    結果等件為證(見本院110年度司促字第8806號卷，下稱司促
    卷第4至17頁、第27至31頁)，此部分之事實堪以認定。
(二)按商人、製造人、手工業人所供給之商品及產物之代價，其
    請求權因2年間不行使而消滅，民法第127條第8款亦定有明
    文。所謂商人、製造人、手工業人所供給之商品及產物之代
    價，係指商人就其所供給之商品及製造人、手工業人就其所
    供給之產物之代價而言，蓋此項代價債權多發生於日常頻繁
    之交易，故賦與較短之時效期間以促從速確定（最高法院39
    年台上字第1155號判例要旨參照）。經查，原告固主張系爭
    契約為借款契約，請求被告返還借款，惟觀諸原告提出之契
    約書之名稱為「附條件買賣合約」(見司促卷第5頁)，契約
    亦載明「出賣人：台灣通用公司」、「買受人：王興杰」、
    「汽車明細：...牌照號碼：LD-2222」、「買賣價金：83萬
    8,268元」，且契約內容亦無貸款、借貸之字樣（見支付命
    令卷第4頁），復查台灣通用公司之營業項目為「汽車零售
    」，並無經營貸款業務，此有本院依職權調取公司公示資料
    查詢表（見個資卷）在卷可憑，而原告迄本件言詞辯論終結
    前，未再就系爭契約為消費借貸契約部分有任何舉證，可見
    系爭契約確為從事汽車買賣業務之台灣通用公司出賣汽車予
    王懷駿之附條件買賣契約。而台灣通用公司既以附條件買賣
    方式將汽車出售予王懷駿，自屬商人供給商品，系爭契約之
    債權自屬商品價金債權，原告受讓自台灣通用公司依系爭契
    約所得請求被告給付之價款請求權，自應適用上開民法第12
    7條第8款所定2年短期消滅時效規定。
(三)次按消滅時效，自請求權可行使時起算，民法第128條前段
    亦有明文，所謂請求權可行使時，乃指權利人得行使請求權
    之狀態而言。時效完成後，債務人得拒絕給付；主權利因時
    效消滅者，其效力及於從權利，復為同法第144條第1項及第
    146條第1項前段所明定。又消滅時效，因左列事由而中斷：
    一、請求。二、承認。三、起訴。左列事項，與起訴有同一
    效力：一、依督促程序，聲請發支付命令。二、聲請調解或
    提付仲裁。三、申報和解債權或破產債權。四、告知訴訟。
    五、開始執行行為或聲請強制執行；時效因起訴而中斷者，
    若撤回其訴，或因不合法而受駁回之裁判，其裁判確定，視
    為不中斷，民法第129條、第131條亦分別定有明文。查王懷
    駿自86年12月12日即未約定清償，依約系爭債務視為全部到
    期，而米蘭公司將系爭契約之債權讓與原告前，雖曾於100
    年12月2日對被告聲請核發支付命令，惟經被告異議後，米
    蘭公司又於101年1月18日撤回起訴，有米蘭公司撤回狀、本
    院函文及100年度司促字第30806號支付命令附卷可參(見本
    院卷第8頁反面至第8頁反面)，是米蘭公司之請求權時效視
    為不中斷，嗣米蘭公司將系爭契約之債權讓與原告後，原告
    遲至110年7月16日始向本院聲請支付命令（見司促卷第1頁
    本院收文戳印），顯已逾上述2年請求權時效，原告又未能
    提出於上述時效屆滿前確有其他合法中斷時效之事由，自無
    從中斷時效期間之進行，原告既逾2年未行使對被告之商品
    價金請求權，依上揭規定說明，原告之商品價金請求權已因
    罹於時效而消滅，被告自得主張時效抗辯而拒絕給付，其效
    力亦及於屬於商品價金請求權從權利之利息請求權。
四、綜上所述，原告依系爭契約、債權讓與、連帶保證及繼承之
    法律關係，請求請求被告給付374,493元及利息，為無理由
    ，應予駁回。
五、本件事證已臻明確，兩造其餘攻擊與防禦方法均與判決結果
    不生影響，不再一一論述，附此敘明。
六、訴訟費用負擔之依據：民事訴訟法第78條。爰就訴訟費用部
    分諭知如主文第2項所示。
中　　華　　民　　國　　111 　年　　5 　　月　　 5　　日
                  中壢簡易庭      法  官  張博鈞
以上為正本係照原本作成。
如不服本判決，應於送達後20日內，向本院提出上訴狀並表明上
訴理由，如於本判決宣示後送達前提起上訴者，應於判決送達後
20日內補提上訴理由書（須附繕本）。
如委任律師提起上訴者，應一併繳納上訴審裁判費。
中　　華　　民　　國　　111 　年　　5 　　月　　 5　　日
                                  書記官  張季容